【裁判字號】    97,交聲,2866
【裁判日期】    980209
【裁判案由】    交管條例聲異
【裁判全文】
臺灣板橋地方法院交通事件裁定        97年度交聲字第2866號
原處分機關  交通部公路總局臺北區監理所
異  議  人
即受處分人  甲○○
上列異議人即受處分人因違反道路交通管理處罰條例案件，對於
交通部公路總局臺北區監理所民國97年9 月18日所為之處分（北
監營裁字第裁40-U00000000號），聲明異議，本院裁定如下：
    主  文
異議駁回。
    理  由
一、按汽車駕駛人駕車在鐵路平交道，不遵守看守人員之指示，
    或遮斷器開始放下，或警鈴已響、閃光號誌已顯示，仍強行
    闖越者，處新台幣6 千元以上1 萬2 千元以下罰鍰，道路交
    通管理處罰條例第54條第1 款定有明文；且依同條例第24條
    第1 項第4 款、第63條第1 項第3 款規定，有上開違規情形
    者，汽車駕駛人並應接受道路交通安全講習，同時應記違規
    點數3 點。又所謂「汽車」，係指在道路上不依軌道或電力
    架線而以原動機行駛之車輛（包括機器腳踏車），同條例第
    92條第1 項所授權訂立之道路交通安全規則第2 條第1 項第
    1 款亦有明文規定。故騎乘機車若有上開之違規行為，亦有
    前述處罰規定之適用。
二、原處分機關認異議人即受處分人甲○○於民國97年5 月21日
    下午4 時40分許，騎乘車牌號碼JK9-118 號重型機車，行經
    臺北縣鳳鳴平交道時，該平交道警鈴已響、閃光號誌已顯示
    ，竟仍強行闖越該平交道，涉有道路交通管理處罰條例第54
    條第1 款之違規，嗣經警攔截製單舉發後，爰依上開法律規
    定，於97年9 月18日以北監營裁字第裁40-U00000000號裁處
    異議人罰鍰新台幣（下同）9 千元，並記違規點數3 點，且
    應施以道路交通安全講習，此有內政部警政署鐵路警察局舉
    發違反道路交通管理事件通知單影本、原處分機關違反道路
    交通管理事件裁決書影本各1 份在卷可按。
三、聲明異議意旨略以：異議人騎車經過前揭平交道時，是有聽
    到平交道警鈴響起的聲音，但因為有一台卡車從異議人側面
    切駛過來，快要撞到異議人，異議人為求安全，始會加速繼
    續往前行駛而穿越平交道，異議人所為實係不得已之行為，
    並非故意違規。爰聲明異議，請求撤銷上開裁決云云。
四、經查，異議人於前揭時地騎乘前揭重型機車行經上開鐵路平
    交道時，該平交道警鈴業已響起，閃光號誌亦已顯示，異議
    人猶仍騎車闖越平交道之事實，此除為異議人所是認外，並
    經本院於98年1 月14日審理時當庭播放現場監視錄影光碟而
    勘驗無訛，此有本院勘驗筆錄及附件（即現場監視錄影定格
    畫面7 幀及附註文字說明；而自該定格畫面中，可清楚發現
    於異議人闖越平交道時，該平交道之閃光號誌確已顯示）在
    卷可稽，應堪認屬為真。異議人雖執前詞為辯，惟依本院上
    述勘驗結果，固有一台卡車行駛在異議人所騎機車左側，但
    該車猶比異議人所騎機車先出現在監視錄影畫面上，並停在
    平交道前，其後異議人始自該卡車右側騎車出現，進而闖越
    平交道。顯見縱有所謂卡車駛近異議人所騎機車旁之情事，
    然異議人所騎機車當時行駛之位置應係後於上開卡車，異議
    人倘若擔心卡車過於逼近，自應係讓該卡車先行，而非超越
    該卡車，進而闖越平交道；且異議人在該卡車行駛於其前方
    並停在平交道前之際，仍可自該卡車右側行駛而出，並穿越
    平交道，可知該卡車右側應仍留有足夠機車行駛之空間，尚
    未危及機車行駛之安全為是。此觀諸本院上述勘驗結果，於
    異議人騎車闖越平交道後，復有另一輛機車出現在前開監視
    錄影畫面中，且猶可停在平交道前之上開卡車右側處一同等
    候，更見其明。故異議人一再辯稱上開卡車危及其之安全，
    其不得已始闖越平交道云云，自無足取；而即便認異議人主
    觀上確有此種緊急避難之意思，但客觀上既無緊急危難存在
    之事實，當亦不得執此而阻卻其違規行為之成立。
五、綜上所述，異議人確有騎乘機車在警鈴已響及閃光號誌已顯
    示之情況下，仍強行闖越平交道之違規行為，原處分機關審
    酌異議人違規情節，處以異議人前揭法律規定額度內之罰鍰
    9 千元，並記違規點數3 點，且應施以道路交通安全講習，
    自屬有據。異議人仍執詞聲明異議，洵無理由，本院當應裁
    定駁回。
六、結論：依道路交通管理處罰條例第87條第2 項、道路交通案
    件處理辦法第19條，裁定如主文。
中    華    民    國    98    年    2     月    9     日
                  交通法庭      法  官  陳信旗
以上正本證明與原本無異。
如不服本裁定，應於送達後5 日內向本院提出抗告狀。
                                書記官  陳昭綾
中    華    民    國    98    年    2     月    10    日


司法院資訊處製作；財團法人民間司法改革基金會備份。
